【裁判字號】    92,上易,793
【裁判日期】    920508
【裁判案由】    贓物
【裁判全文】
臺灣高等法院刑事判決                            九十二年度上易字第七九三號
    上  訴  人
    即  被  告  甲○○
右上訴人因竊盜案件，不服臺灣桃園地方法院九十一年度易字第二三六九號，中華民
國九十二年二月十一日第一審判決（起訴案號：臺灣桃園地方法院檢察署九十一年度
偵字第三九００號）提起上訴，本院判決如左：
    主  文
原判決撤銷。
甲○○故買贓物，處有期徒刑肆月，如易科罰金，以參佰元折算壹日。
    事  實
一、甲○○曾因偽造文書案件，經台灣桃園地方法院判處有期徒刑七月，緩刑四年，
    並於民國八十七年十二月十七日確定，現仍於緩刑期間內（尚未構成累犯）。猶
    不知警惕，復於九十一年一月間某日，因姊夫王俊堯（於九十年六月二十二日及
    九十一年一月十四日分別因違反懲治盜匪條例、恐嚇案件，經台灣台北地方法院
    檢察署、基隆地方法院檢察署通緝中）積欠新台幣（下同）八萬元，久未清償，
    明知王俊堯前來桃園縣中壢市○○里○○路四四五巷二七一弄二十七之一號住處
    交付之汽車引擎一具、傳動軸二支、行車電腦一顆、皮帶二條、空氣濾清器一個
    、壓縮機一個、排檔桿一支、引擎腳五支、水箱罩一組、排氣管一支、延遲熄火
    器一支、保險桿等零件（均係乙○○所有車牌號碼Ｑ六─七一三三號自小客車上
    之零件，該車業於九十一年一月十六日上午七時許，在桃園縣中壢市○○里○○
    路上失竊）係來路不明之贓物，竟仍以王俊堯積欠之八萬元債款作價抵償，藉以
    買受該等贓物。甲○○旋將上開保險桿裝置於不知情之唐少鴻所有自小客車上，
    並將其餘零件藏置於住處。迨至九十一年二月九日，經乙○○會同警員前去甲○
    ○住處指認，並當場起出上開贓物。
二、案經桃園縣警察局中壢分局移送台灣桃園地方法院檢察署檢察官偵查起訴。
    理  由
一、訊據被告即上訴人甲○○坦承於九十一年一月間，因姊夫王俊堯積欠八萬元，乃
    於桃園縣中壢市○○里○○路四四五巷二七一弄二十七之一號住處，以欠款抵償
    王俊堯所交付被害人乙○○所失竊之汽車引擎一具、傳動軸二支、行車電腦一顆
    、皮帶二條、空氣濾清器一個、壓縮機一個、排檔桿一支、引擎腳五支、水箱罩
    一組、排氣管一支、延遲熄火器一支、保險桿等零件，其中保險桿並裝置於不知
    情之唐少鴻所有自小客車上，後經警員於住處查獲等情，核與被害人乙○○於警
    訊及偵查中指訴被害情節相符，並經證人唐少鴻於偵查中證述屬實，復有被害人
    乙○○出具上開贓物之海關進口報單、贓物領據各一紙及照片四幀在卷可稽，被
    告以八萬元代價自王俊堯買得上開贓物之事實堪以認定。
二、雖被告矢口否認有故買贓物之犯行，辯稱：王俊堯為求抵債，乃交付上開汽車零
    件，因認王俊堯為親姊夫，應不致遭到陷害，始同意以八萬元抵債，不知該等汽
    車零件物品為贓物等語。惟被告於警訊供稱：該具引擎及其他零件是一個月前用
    八萬元跟姐夫王俊堯買來的，王俊堯僅說是進口貨，其他的都沒有說等語；及至
    九十一年二月十日偵查中改稱：因之前開修車行，當兵後已經收起來，查獲的東
    西是約一個月前姊夫王俊堯要跟我借錢，來找我要錢時，開一輛卡車載來的，王
    俊堯說這些東西賣給我八萬元等語；迨至九十一年八月十六日偵查中又稱：王俊
    堯欠我八萬元，所以拿這批零件給我抵債，我沒有問這批東西從何而來，因為我
    心想有拿總比沒拿好等語。被告就取得上開引擎等汽車零件之親身經歷事實，先
    後所稱不一，已有可疑。再一般人除係經營汽車零件業外，衡情應無以汽車引擎
    等零件出售他人。被告自承入伍前即從事汽車修理業，入伍後仍不時外出替同僚
    修理汽車，自無不知之理。而被告於原審及本院均稱王俊堯並非從事汽車零件買
    賣，上開引擎市價行情約十餘萬元；零件則是國外改裝車輛所用等情，被告竟僅
    以八萬元之低價，向王俊堯購得上開引擎及全部零件，顯係明知贓物而故買無疑
    。再證人唐少鴻於偵查中證稱：我是甲○○的副排長，大約於九十一年一月下旬
    ，我的小客車被撞壞，保險桿掉漆，我知道甲○○有修車，就將車子交給他修理
    ，我  將車輛停在他家附近的空地，回部隊時即將鑰匙交給甲○○，叫他去修。
    後來甲○○跟我說車子修好了，跟我收了二千五百元，但是一直到被警察查獲為
    止，我都沒有去牽車。被查獲後，警察通知我去警察局，乙○○在警局說我車上
    保險桿是他的，我因為第一次碰到這種事，所以想花錢消災，但是後來沒有給乙
    ○○錢，乙○○打電話到部隊要錢，我不願意給他，甲○○即將電話接過去講，
    他們講了什麼我不知道，之後甲○○就跟我說沒事了等語（見偵查卷第七一、二
    頁），核與被害人乙○○於偵查中指稱：我發現唐少鴻車子的保險桿是我的，唐
    少鴻本來答應要賠我錢，但是後來不願意付錢，甲○○就將電話接過去，說他會
    跟唐少鴻講好，甲○○就叫我去他家拿六千元等語相符（見偵查卷第七一頁）。
    顯見被告於購得上開引擎等汽車零件後，確將其中保險桿一支裝於唐少鴻小客車
    上，收取費用。且若非被告明知該保險桿係屬贓物，豈會於被害人乙○○查悉後
    ，即同意賠償被害人乙○○。足見被告辯稱不知該等汽車零件為贓物，要屬卸責
    之詞，不足採信。事證明確，被告犯行堪以認定。
三、核被告所為，係犯刑法第三百四十九條第二項之故買贓物罪。雖公訴人認被告係
    觸犯同條第一項之收受贓物罪，然被告係因王俊堯積欠八萬元未還，乃同意王俊
    堯以上開贓物抵償，被告顯係以八萬元買受上開贓物，被告所為，應係構成故買
    贓物罪，起訴法條尚有未洽，應予變更。
四、原審對被告論罪科刑，固非無見。惟被告係犯故買贓物罪，原審論以收受贓物罪
    ，顯有違誤。被告上訴意旨，否認犯罪，雖無理由，但原判決既有可議，自應由
    本院撤銷改判。爰審酌被告之品行、犯罪動機、目的、手段、所生危害及犯罪後
    之態度等一切情狀，量處如主文第二項所示之刑，並諭知易科罰金之折算標準，
    以資懲儆。
據上論斷，應依刑事訴訟法第三百六十九條第一項前段、第三百六十四條、第二百九
十九條第一項前段、第三百條，刑法第三百四十九條第二項、第四十一條第一項前段
，罰金罰鍰提高標準條例第一條前段、第二條，判決如主文。
本案經檢察官沈明彥到庭執行職務。
中      華      民      國      九十二      年      五      月    八    日
                                臺灣高等法院刑事第十四庭
                                    審判長法  官  陳  祐  輔
                                          法  官  洪  昌  宏
                                          法  官  陳  國  文
右正本證明與原本無異。
不得上訴。
                                          書記官  蔡  棟  樑
中      華      民      國    九十二    年      五      月      八      日
附錄：本案論罪科刑法條全文
刑法第三百四十九條第二項：
收受贓物者，處三年以下有期徒刑、拘役或五百元以下罰金。
搬運、寄藏、故買贓物或為牙保者，處五年以下有期徒刑、拘役或科或併
科一千元以下罰金。
因贓物變得之財物，以贓物論。


司法院資訊處製作；財團法人民間司法改革基金會備份。
